【裁判字號】    95,訴,192
【裁判日期】    951031
【裁判案由】    損害賠償
【裁判全文】
臺灣嘉義地方法院民事判決               95年度訴字第192號
原      告  甲○○
被      告  乙○○
上列當事人間損害賠償事件，本院於中華民國95年10月23日言詞
辯論終結，判決如下：
    主  文
被告應給付原告新臺幣貳萬元及自民國九十五年二月二十八日起
至清償日止按週年利率百分之五計算之利息。
原告其餘之訴駁回。
本判決第一項得假執行。
原告其餘假執行之聲請駁回。
訴訟費用由被告負擔五十分之一，餘由原告負擔。
    事  實  及  理  由
一、原告起訴主張：被告於民國94年10月1日，在原告所經營位
    於嘉義市○區○○路341號「早安房屋仲介公司」店面，以
    足使不特定多數人得以共見共聞之公開場合，公然對原告以
    「幹你娘」「垃圾人」「骯髒人」「牲畜」等不雅字句辱罵
    ，公然侮辱原告，為此，爰依民法侵權行為法律關係，請求
    被告賠償精神慰撫金並登報道歉啟事回復原告之名譽等語。
    並聲明：（一）被告應給付原告新臺（下同）1,000,000元
    及自起訴狀繕本送達被告翌日起至清償日止按週年利率百分
    之五計算之利息。（二）被告應於中國時報、聯合報、自由
    時報顯著版面刊載如附表所示道歉啟事三日。（三）前二項
    請求，原告願供擔保請准宣告假執行。
二、被告則以：原告向被告承租房屋經營「早安房屋仲介公司」
    ，承租當時鐵捲門及樓梯均完好，原告所交付之95年8月份
    房租短少5,000元，又原告將其7月份遭小偷破壞鐵捲門之修
    復費用8,900元，未經被告同意，自應給付之原告94年9月份
    房租中扣除等語，資為抗辯。並聲明：駁回原告之訴。
三、經查被告為原告所經營址設嘉義市○區○○路341號之「早
    安房屋仲介公司」所用店面之房東，二人因租約糾紛不睦。
    被告於94年10月1日下午5時許，在上開「早安房屋仲介公司
    」會客室之多數人得共聞共見之處，公然對原告以「幹你娘
    」、「垃圾人」及「骯髒人」等不雅字句辱罵而予公然侮辱
    之事實，業據被告於偵審中坦白承認，核與原告之指述及證
    人溫清源之證言相符，而被告亦因上開犯罪事實，經本院以
    95 年度嘉簡字第110號刑事簡易判決處刑罰金3,000元，如
    易服勞役，以300元折算1日確定，經本院調閱95簡上字第67
    號全卷審核無訛，復兩造對上開事實亦不爭執，堪信為真實
    。
四、按因故意或過失，不法侵害他人之權利者，負損害賠償責任
    ；又不法侵害他人之名譽者，被害人雖非財產上之損害，亦
    得請求賠償相當之金額，並得請求為回復名譽之適當處分。
    民法第184條第1項前段、第195條第1項分別定有明文。本件
    被告不法侵害原告之名譽權，已如上述，依前揭規定，自應
    對原告負損害賠償責任，經本院斟酌被告乃因租賃糾紛而公
    然侮辱原告，公然侮辱之情節，原告經營房屋仲介公司，94
    年所得682425元，名下有2筆土地及房屋、投資，財產總額
    0000000元，被告94年所得229819元，名下有多筆房屋、土
    地、及投資，財產總額達00000000元等兩造之身分、地位及
    經濟狀況等一切情形，認以20,000元為適當，逾此數額之請
    求，則屬無據。至原告另主張被告應刊登如附表所示之道歉
    啟事於中國時報、聯合報、自由時報顯著版面上3天等語，
    按民法第195條第1項後段固明定，名譽被侵害者，得請求回
    復名譽之適當處分，惟所謂回復名譽之適當處分，係指該處
    分在客觀上足以回復被害人名譽，且屬必要者而言。本院審
    酌本件被告之侵害方式為以不雅字句漫罵原告，並未以具體
    事實指摘原告，而被告已因而經法院判決有罪，得從網路查
    悉本件始末，因認原告請求被告刊登如附件所示之道歉啟事
    於中國時報、聯合報、自由時報顯著版面刊登3天，並非適
    當且必要之回復名譽之處分，是原告請求被告刊登道歉啟事
    ，應屬無據。
五、從而，原告依據侵權行為之法律關係，請求被告給付20000
    元，及自起訴狀繕本送達翌日即95年2月28日起至清償日止
    ，按年息5%計算之利息，並無不合，應予准許。逾此部分之
    請求，則無理由，應予駁回。
六、本判決第一項所命給付之金額未逾500,000元，爰依民事訴
    訟法第389條第1項第5款，依職權宣告假執行。至原告其餘
    之訴既經駁回，其假執行之聲請即失所附麗，應併予駁回。
七、本件事證已臻明確，兩造其餘攻擊、防禦方法，無礙本件判
    決結果，故不予一一審酌，併予敘明，
八、據上論結，依民事訴訟法第79條、第389條第1項第5款，判
    決如主文。
中    華    民    國    95    年    10    月    31    日
                  民一庭法  官      劉瓊雯
以上正本證明與原本無異
如對本判決上訴須於判決送達後20日內向本院提出上訴狀
中    華    民    國    95    年    11    月    1     日
                        書記官      王立梅
附表：
              道歉啟事
    道歉人乙○○，因租約糾紛於民國九十四年十月一日下午五
時許，於嘉義市○區○○路341號之「早安房屋仲介有限公司嘉
義市忠孝店」店內，以不堪言詞辱罵「早安房屋仲介有限公司」
負責人甲○○，致其名譽嚴重受損，道歉人已承認此犯行並深具
悔意，願向甲○○董事長道歉，以期回復其名譽所受損害。
                              道歉人   乙○○


司法院資訊處製作；財團法人民間司法改革基金會備份。
